【裁判字號】    97,聲,696
【裁判日期】    970530
【裁判案由】    返還擔保金
【裁判全文】
臺灣士林地方法院民事裁定               97年度聲字第696號
聲  請  人  安泰商業銀行股份有限公司
法定代理人  丙○○
代  理  人  甲○○
相  對  人  乙○○
                        11弄.
            丁○○
上列當事人間返還擔保金事件，本院裁定如下：
    主    文
聲請駁回。
    理    由
一、本件聲請意旨略以：聲請人與相對人間清償借款事件，聲請
    人前依鈞院97年度裁全字第1010號民事裁定，曾提供新臺幣
    734萬元為擔保金，並以97年度存字第700號提存事件提存在
    案。茲因聲請人已對相對人聲請核發支付命令，經以臺灣板
    橋地方法院97年度促字第11803 號支付命令准許後，該支付
    命令已於97年4 月14日確定，聲請人前向鈞院提存所聲請依
    提存法第18條第1 項第5 款規定返還上開擔保金，遭提存所
    拒絕返還，爰聲請裁定准予返還擔保金，並提出支付命令、
    支付命令確定證明書、提存書（均影本）等件為證。
二、按返還擔保金，依民事訴訟法第106條準用同法第104條之規
    定，須符合：(1)應供擔保之原因消滅者。(2)供擔保人證明受
    擔保利益人同意返還者。(3)訴訟終結後，供擔保人證明已定
    20日以上之期間，催告受擔保利益人行使權利而未行使，或
    法院依供擔保人之聲請，通知受擔保利益人於一定期間內行
    使權利並向法院為行使權利之證明而未證明者。復按，民事
    訟法第104 條第1 項第1 款所謂應供擔保之原因消滅者，在
    釋明假扣押之原因而供擔保之場合，因其係擔保債務人因假
    扣押所受之損害，故必待無損害發生，或債權人本案訴訟全
    部勝訴確定，或就債務人所生之損害已經賠償時，始得謂供
    擔保之原因消滅（最高法院69年度臺抗字第286 號裁定要旨
    參照）。又所謂訴訟終結係指本案之訴訟已經確定或和解等
    情形而言。依此規定聲請返還提存物或保證書者，係以供擔
    保人於訴訟終結後，已定20日以上之期間，催告受擔保利益
    人行使權利，以及受擔保利益人受催告後，未於催告所定期
    間內行使權利為要件（最高法院87年度臺抗字第454 號裁定
    要旨參照）。
三、經本院調閱本院97年度裁全字第1010號、97年度執全字第50
    7 號卷宗查核，聲請人與相對人間本案訴訟，經督促程序支
    付命令確定之時間係97年4 月14日，乃聲請人於97年4 月18
    日供擔保聲請假扣押執行之前，此有臺灣板橋地方法院97年
    度促字第11803 號支付命令暨確定證明書、本院97年度裁全
    字第1010號假扣押裁定及97年度存字第700 號提存書等影本
    在卷可稽。聲請人雖於供擔保聲請假扣押執行後，始收受本
    案支付命令確定證明書，惟支付命令確定之時點，不因聲請
    人收受確定證明書之時間而受影響；且聲請人於供擔保聲請
    假扣押執行前，非不得以聲請閱覽卷宗或向法院查詢等方式
    查明支付命令確定與否，以避免假扣押執行致生債務人損害
    之虞。而聲請人既已取得確定支付命令為執行名義，自得聲
    請終局強制執行，本無聲請假扣押執行之必要，聲請人供擔
    保聲請假扣押執行之時間，既係本案支付命令確定之後，其
    假扣押執行是否有必要，是否致生損害於債務人及應供擔保
    原因是否存在或消滅等情，即有審究之必要。而提存所就此
    等事項並無調查審酌之權限，是聲請人自應依民事訴訟法之
    相關規定，向法院聲請裁定返還擔保物，而不得逕向提存所
    聲請返還。再者，本件聲請人是否因聲請人之假扣押執行而
    受有損害，並非無疑，是聲請人之主張自不符「應供擔保之
    原因消滅」之情形。此外，聲請人復未證明受擔保利益人同
    意返還，或已定20日以上之期間，催告受擔保利益人即相對
    人行使權利而未行使，或法院依其聲請，通知受擔保利益人
    即相對人於一定期間內行使權利並向法院為行使權利之證明
    而未證明者。從而，本件聲請不符合民事訴訟法第104 條第
    1 項之規定，應予駁回。
四、爰裁定如主文。
中    華    民    國    97    年    5     月    30    日
                  民事第三庭  法  官  施月燿
以上正本證明與原本無異。
如對本裁定抗告，應於裁定送達後10日內向本院提出抗告狀。
中    華    民    國    97    年    6     月    16    日
                              書記官  于耀文


司法院資訊處製作；財團法人民間司法改革基金會備份。
